【裁判字號】    99,上易,1204
【裁判日期】    990923
【裁判案由】    竊盜
【裁判全文】
臺灣高等法院臺中分院刑事判決        99年度上易字第1204號
上  訴  人
即  被  告  庚○○
上列上訴人即被告因竊盜案件，不服臺灣臺中地方法院98年度易
字第3571號，中華民國99年8月6日第一審判決（起訴案號：臺灣
臺中地方法院檢察署98年度偵字第23133號），提起上訴，本院
判決如下：
    主  文
上訴駁回。
    理  由
一、依刑事訴訟法第350條、第361條、第362條、第367條規定，
    不服地方法院之第一審判決而上訴者，須提出上訴書狀，並
    應敘述具體理由，為上訴必備之程式；其所提出之書狀未敘
    述上訴理由，或僅曾以言詞陳述上訴理由者，均應於上訴期
    間屆滿後二十日內補提理由書於第一審法院。第一審法院經
    形式審查，認逾期未補提上訴理由者，應定期間先命補正；
    逾期未補正者，為上訴不合法律上之程式，應以裁定駁回。
    倘已提出上訴理由，但所提非屬具體理由者，則由第二審法
    院以上訴不合法律上之程式，判決駁回。而所謂具體理由，
    必係依據卷內既有訴訟資料或提出新事證，指摘或表明第一
    審判決有何採證認事、用法或量刑等足以影響判決本旨之不
    當或違法，而構成應予撤銷之具體事由，始克當之（例如：
    依憑證據法則具體指出所採證據何以不具證據能力，或依憑
    卷證資料，明確指出所為證據證明力之判斷如何違背經驗、
    論理法則）；倘僅泛言原判決認定事實錯誤、違背法令、量
    刑失之過重或輕縱，而未依上揭意旨指出具體事由，或形式
    上雖已指出具體事由，然該事由縱使屬實，亦不足以認為原
    判決有何不當或違法者（例如：對不具有調查必要性之證據
    ，法院未依聲請調查亦未說明理由，或援用證據不當，但除
    去該證據仍應為同一事實之認定），皆難謂係具體理由，俾
    與第二審上訴制度旨在請求第二審法院撤銷、變更第一審不
    當或違法之判決，以實現個案救濟之立法目的相契合，並節
    制濫行上訴（參最高法院97年度臺上字第892號判決）。
二、本件上訴人即被告庚○○（下以被告稱之）不服原審判決而
    提起上訴，其上訴意旨略以：被告非現行犯，大肚追分派出
    所於民國98年9月19日晚間21時由所長帶同4員警，未經被告
    同意強行闖入被告家中搜索，有如強盜，令人心寒、恐怖，
    其證據力有問題。再被告有情感性精神病已有數年之久，自
    93年起至98年間陸續看病，其間曾至靜和醫院、中國醫藥大
    學附設醫院、彰濱秀傳醫院接受治療，亦有診斷書等為證。
    又被告有右腎腎細胞癌並肝臟直接侵犯，加上情感性精神病
    發作，致做出種種不合法之事，實是精神有問題，影響行為
    能力，請明察。綜上，原判決所處刑責，實是過重，敬請撤
    銷原判決，改以較輕之判決等語。
三、按量刑輕重係屬事實審法院得依職權自由裁量之事項，苟已
    斟酌刑法第57條各款所列情狀而未逾越法定刑度，不得遽指
    為違法（參最高法院72年度臺上字第6696號、75年度臺上字
    第7033號判例要旨），且在同一犯罪事實與情節，如別無其
    他加重或減輕之原因，下級審量定之刑，亦無過重或失輕之
    不當情形，則上級審法院對下級審法院之職權行使，原則上
    應予尊重（參最高法院85年度臺上字第2446號判決）。
四、經查，本件被告於原審對其所涉竊盜犯罪事實均坦承不諱，
    核與證人壬○○、乙○○、己○○、丁○○、辛○○、戊○
    ○、丙○○、甲○○等人於警詢陳述內容相符，且有搜索扣
    押筆錄1份、扣押筆錄2份、扣押物品目錄表3份、贓物認領
    保管單8張、刑案現場測繪1份、自行車同意接受防竊刻碼申
    請表、腳踏車保證書、臺中縣警察局車輛尋獲電腦輸入單各
    1份、腳踏車刻碼照片2份及查獲後蒐證照片等在卷可稽。又
    被告所犯刑法第320條第1項之竊盜罪，其法定刑為「5年以
    下有期徒刑、拘役或5百元以下罰金」，且被告前因犯誣告
    、公共危險等罪，分別經法院判決有期徒刑2月、4月確定，
    合併定其應執行刑後，於96年3月13日縮刑期滿執行完畢，
    足見被告素行不端，並因構成累犯，本件所犯竊盜罪須依刑
    法第47條第1項之規定加重其刑。是以原審法院就被告所犯8
    次竊盜罪，分別判處有期徒刑3月、3月、3月、3月、3月、3
    月、4月、4月，並定應執行刑為有期徒刑1年4月，核其認事
    用法並無違誤之處，量刑亦屬妥適。次查，本件被告因有竊
    取如原判決附表7之事實，經警接獲報案前往被告住處處理
    時，於到場員警出示證件表明身分後，由被告帶同員警前往
    贓物棄置地即彰化縣彰化市○○路○段379號扣得丙○○所失
    竊之美利達牌腳踏車乙部，其後被告復同意員警執行搜索程
    序後，再於被告家中扣得原判決附表1-6所示被害人失竊之
    腳踏車等節，有臺中縣警察局烏日分局刑案偵查卷宗所附之
    被告偵訊（調查）筆錄、臺中縣警察局烏日分局扣押筆錄、
    扣押物品目錄表各2份在卷可憑（參上揭警卷，第5-8頁、第
    26-35頁），經核上揭員警搜索扣押程序於法尚屬無違。原
    審因被告認罪而採行簡式審判程序，且不爭執各該證據之證
    據能力，而採為認定被告犯罪事實之依據，於法即無不合。
    末查，被告雖有罹患情感性精神病，惟經原審送請行政院衛
    生署草屯療養院鑑定結果，認被告之精神狀態為酒精濫用及
    精神官能性憂鬱症，而被告於98年6月至9月間之犯行時之精
    神狀態，因無相關佐證以判定行為時之精神狀態是否達心神
    喪失或精神耗弱程度，然被告因長期酒精濫用，理應知悉酒
    精對其思考、判斷能力及身體之影響，另精神官能性憂鬱症
    於學理及臨床上觀察，並不會影響是非判斷並依其判斷而行
    為的能力，因此被告行為時之精神狀態，雖可能受酒精濃度
    高低不等之影響，致其思考、判斷能力及自我控制能力有所
    缺損，但應考慮該狀況為自行招致行為所致，此有行政院衛
    生署草屯療養院99年6月10日草療精字第3787號函及附件之
    精神鑑定報告書1份附原審卷可稽（參原審卷第118至121 頁
    ），足認被告所罹患之精神官能性憂鬱症疾病，並無因此造
    成不能或顯著減低其辨識行為違法或欠缺依其辨識而行為之
    能力，縱被告因酒後身體酒精濃度高低不等有影響其思考、
    判斷能力及自我控制能力有所缺損，然此部分仍屬被告自行
    招致行為所致，依刑法第19條第3項之規定，仍無從為有利
    於被告之認定乙節，亦經原判決詳予敘明，被告仍執以為指
    摘原審判決量刑過重之依據，尚屬無據。綜上，本件被告上
    揭上訴意旨難認已提出任何具體事證指摘原審判決有何違法
    或不當之情形，顯屬上訴未敘述具體理由。依上揭說明，應
    認被告之上訴違背法律上之程式。爰依刑事訴訟法第372 條
    之規定，不經言詞辯論，逕以判決駁回之。
五、應依刑事訴訟法第367條前段、第372條，判決如主文。
中    華    民    國    99    年    9     月    23    日
            刑事第二庭  審判長法  官  邱  顯  祥
                              法  官  張  國  忠
                              法  官  王  鏗  普
以上正本證明與原本無異。
不得上訴。
                              書記官  詹  雅  婷
中    華    民    國    99    年    9     月    23    日

司法院資訊處製作；財團法人民間司法改革基金會備份。
